---
title: "Neyman Scott"
author: "Fanny Moreau"
date: "2026-03-04"
output: pdf_document
---

## Procédure de Neyman-Scott pour traduire les caractères sociaux des animaux

### Libraries et packages

```{r, echo=FALSE}
library(spatstat.random)
library(spatstat.geom)
library(sf)
library(dplyr)
library(rnaturalearth)
library(rnaturalearthdata)
library(ggplot2)
```

### Donnees de l'etude comme reference et fonctions article

```{r, echo=FALSE}
load("C:/Users/fanny/Desktop/Ensai/3A/PFE/PFE_WildThings/ScriptAndDataMCMC/Wolverine/22.J_Fa1.RData")

source("C:/Users/fanny/Desktop/Ensai/3A/PFE/PFE_WildThings/ScriptAndDataMCMC/Wolverine/dbin_LESS_Cached_MultipleCovResponse.R")
source("C:/Users/fanny/Desktop/Ensai/3A/PFE/PFE_WildThings/ScriptAndDataMCMC/Wolverine/pointProcess.R")
```

### Simulation : nimConstants

```{r}
simul.nimConstants = list(n.individuals = 1000,
                           n.detected = 749,
                           n.detected1 = 750,
                           n.detectors = 6457,
                           n.years = 7,
                           n.years1 = 6,
                           n.covs = 3,
                           numHabWindows = 1802,
                           n.countries = 8,
                           y.maxDet = 25,
                           x.maxDet = 21,
                           ResizeFactor = 3,
                           n.cellsSparse = 244,
                           maxNBDets = 180,
                           nMaxDetectors = 6)
```

### Simulation : nimInits

```{r}
simul.nimInits <- list(sxy = array(NA,dim = c(simul.nimConstants$n.individuals, 
                                              simul.nimConstants$n.years,2)),
                       dispSigma = 3,
                       z = matrix(NA, ncol=simul.nimConstants$n.years,
                                  nrow=simul.nimConstants$n.individuals),
                       omeg1 = nimInits$omeg1,
                       gamma = nimInits$gamma,
                       p0 = nimInits$p0,
                       sigma = 1.71,
                       betaDens = 0.03,
                       betaCovs = c(0.07, 0.08, 0.06),
                       betaResponse = -0.0386,
                       h = nimInits$h,
                       w = nimInits$w)
```

#### --- Préparation Spatiale ---

```{r}
zone <- ne_countries(country = c("Sweden", "Norway"), returnclass = "sf") # recupere frontieres geographiques
zone_buff <- zone %>% st_buffer(dist=2.5) # zone tampon (evite effet de bordure)
hab_windows <- data.frame(x_low = nimData$lowerHabCoords[, "x"],
                          y_low = nimData$lowerHabCoords[, "y"],
                          x_up  = nimData$upperHabCoords[, "x"],
                          y_up  = nimData$upperHabCoords[, "y"])

zone <- st_make_valid(zone)
zone_union <- zone |> st_union() |> st_as_sf()

hab_centroids <- hab_windows %>%
  mutate(x = (x_low + x_up) / 2,
         y = (y_low + y_up) / 2) %>%
  st_as_sf(coords = c("x", "y"), crs = st_crs(zone))

# que fenetres d'habitat dans zone d'etude
keep <- st_intersects(hab_centroids, zone_buff, sparse = FALSE)[,1]
hab_windows_fix <- hab_windows[keep, ]

LowerHabCoords_fix <- as.matrix(hab_windows_fix[, c("x_low", "y_low")])
UpperHabCoords_fix <- as.matrix(hab_windows_fix[, c("x_up", "y_up")])
```

### --- Paramétrage ---

```{r}
target_n <- simul.nimConstants$n.individuals
kappa_val <- 0.005   # Environ 5 parents pour 1000 km^2
sigma_val <- 20      # Dispersion de 20 km autour du parent
```

### --- Définition de la fenêtre d'étude (Window) ---
```{r}
x_range <- range(c(LowerHabCoords_fix[, 1], UpperHabCoords_fix[, 1]))
y_range <- range(c(LowerHabCoords_fix[, 2], UpperHabCoords_fix[, 2]))
window_thomas <- owin(xrange = x_range, yrange = y_range)

area_window <- spatstat.geom::area.owin(window_thomas)
mu_val <- (target_n * 3) / (kappa_val * area_window)
```

### --- Simulation du Processus de Thomas ---
```{r}
sim_ppp <- rThomas(kappa = kappa_val, 
                   sigma = sigma_val, 
                   mu = mu_val, 
                   win = window_thomas)

df_thomas <- data.frame(x = sim_ppp$x, y = sim_ppp$y)
sf_thomas <- st_as_sf(df_thomas, coords = c("x", "y"), crs = NA)
st_crs(sf_thomas) <- st_crs(zone_union)
```

### --- Intersection avec votre zone (Suède/Norvège) ---

```{r}
# que les points sur la carte
inside_indices <- st_within(sf_thomas, zone_union, sparse = FALSE)
valid_points <- df_thomas[as.vector(inside_indices), ]

if(nrow(valid_points) < target_n) {stop(paste("Toujours pas assez de points:", nrow(valid_points), "trouvés. Augmentez mu_val."))}

final_initial_pos <- valid_points[sample(1:nrow(valid_points), target_n), ]
```

### Fonction pour simuler un mouvement (marche aléatoire) à l'intérieur d'une zone

```{r}
rbinomMNormSourcePPSingle_inside_zone <- function(lower, upper, polygon, sourceCoords, sd_mouvement = 1.71, max_iter = 1000){
# generer nouvelle position avec marche aleatoire centree en la position precedente
  for (i in 1:max_iter) {
    # simul point candidat
    pt <- rbinomMNormSourcePPSingle(n = 1,
                                    lowerCoords = lower,
                                    upperCoords = upper,
                                    sourceCoords = sourceCoords,
                                    normSD = sd_mouvement)
    # verif spatiale
    pt_sf <- st_as_sf(data.frame(x = pt[1], y = pt[2]),
                      coords = c("x", "y"),
                      crs = st_crs(polygon))

    if (st_within(pt_sf, polygon, sparse = FALSE)[1, 1]){
      return(pt)}
  }
  return(sourceCoords) # si pas point trouve dans zone (ex coince au bord)
}
```

### --- Intégration dans la structure sxy ---

```{r}
# Initialisation de l'objet sxy de dimension [Individus, Années, Coordonnées]
sxy <- array(NA, dim = c(target_n, simul.nimConstants$n.years, 2)) # dim = 3 =[individu, annee, coordonees xy]

# Année 1 : Positions Thomas
sxy[, 1, 1] <- final_initial_pos$x
sxy[, 1, 2] <- final_initial_pos$y

# Boucle temporelle
for (j in 1:target_n) {
  for (t in 2:simul.nimConstants$n.years) {
    sxy[j, t, ] <- rbinomMNormSourcePPSingle_inside_zone(
      lower = LowerHabCoords_fix,
      upper = UpperHabCoords_fix,
      sourceCoords = sxy[j, t - 1, ],
      polygon = zone_union)
  }
}
```

```{r}
n_ind <- dim(sxy)[1]
n_time <- dim(sxy)[2]

df_move <- expand.grid(
  id = 1:n_ind,
  time = 1:n_time
)

df_move$x <- as.vector(sxy[,,1])
df_move$y <- as.vector(sxy[,,2])
```

```{r}
ggplot(df_move, aes(x = x, y = y, colour = factor(id))) +
  geom_path() +
  geom_point() +
  theme_minimal() +
  guides(colour = "none")
```
```{r}
ggplot(df_move, aes(x = x, y = y)) +
  stat_density_2d(
    aes(fill = after_stat(density)),
    geom = "raster",
    contour = FALSE,
    alpha = 0.8
  ) +
  geom_point(size = 0.4, alpha = 0.3) +
  scale_fill_viridis_c(name = "Densité") +
  facet_wrap(~time) +
  coord_equal() +
  theme_minimal()
```




```{r}
# Paramètres de mouvement
sd_mouvement_parent <- 5  # Vitesse de déplacement des centres sociaux
sd_dispersion_enfant <- sigma_val # Dispersion des enfants (votre sigma_val de 20km)

# Initialisation
parents_list <- list()
# On commence avec les parents générés précédemment
parents_ppp <- rpoispp(lambda = kappa_val, win = window_thomas)
current_parents <- parents_ppp 

# Stockage pour ggplot
df_all_years <- data.frame()

for (t in 1:simul.nimConstants$n.years) {
  
  # A. Déplacement des parents (sauf pour l'année 1)
  if (t > 1) {
    new_x <- current_parents$x + rnorm(current_parents$n, 0, sd_mouvement_parent)
    new_y <- current_parents$y + rnorm(current_parents$n, 0, sd_mouvement_parent)
    current_parents <- ppp(new_x, new_y, window = window_thomas)
  }
  
  # B. Génération des enfants autour des parents actuels
  year_children_x <- numeric()
  year_children_y <- numeric()
  
  # On veut viser target_n au total
  mu_par_parent <- target_n / current_parents$n
  
  for(i in 1:current_parents$n) {
    n_kids <- rpois(1, mu_par_parent)
    if(n_kids > 0) {
      year_children_x <- c(year_children_x, rnorm(n_kids, current_parents$x[i], sd_dispersion_enfant))
      year_children_y <- c(year_children_y, rnorm(n_kids, current_parents$y[i], sd_dispersion_enfant))
    }
  }
  
  # C. Filtrage par zone (Suède/Norvège)
  temp_df <- data.frame(x = year_children_x, y = year_children_y, year = t)
  temp_sf <- st_as_sf(temp_df, coords = c("x", "y"), crs = st_crs(zone_union))
  
  inside <- st_within(temp_sf, zone_union, sparse = FALSE)
  valid_children <- temp_df[as.vector(inside), ]
  
  # D. Échantillonnage pour avoir exactement target_n si possible
  if(nrow(valid_children) >= target_n) {
    valid_children <- valid_children[sample(1:nrow(valid_children), target_n), ]
  }
  
  df_all_years <- rbind(df_all_years, valid_children)
}
```

