# Temporal Simulation

---
title: "Temporal Simulation"
output: pdf_document
date: "2026-02-02"
---

## Libraries & Packages
```{r}
library(gtools)
```

## Simulation étape par étape

Imaginons que nous souhaitons modéliser les différents changements d'états sur 5 années consécutives.

```{r}
n.years1 <- 5 # 5 ans
alpha <- c(1, 1, 1) # équiprobabilité des 3 états initiaux
omeg1 <- rdirichlet(1, alpha)[1, ]
```

Maintenant, il faut calculer une probabilité d'évolution d'un état à un autre pour chaque animal. On a donc besoin de 6 réalisations de chaque loi de probabilité utilisée.

```{r}
gamma <- numeric(n.years1)
w <- numeric(n.years1)
h <- numeric(n.years1)
phi <- numeric(n.years1) # 6 zéros pour stocker les réalisations

omega <- array(0, dim = c(4, 4, n.years1)) # 4 états possibles
```
Plus qu'à générer ces réalisations. Cela est obtenu grâce à une boucle qui "parcourt" le temps :

```{r}
for (t in 1:n.years1) {
  
  gamma[t] <- runif(1, 0, 1)
  w[t] <- runif(1, 0, 0.59)
  h[t] <- runif(1, 0, 0.39)
  phi[t] <- 1 - h[t] - w[t]
  
  omega[1, , t] <- c(1 - gamma[t], gamma[t], 0, 0)
  omega[2, , t] <- c(0, phi[t], h[t], w[t])
  omega[3, , t] <- c(0, 0, 0, 1)
  omega[4, , t] <- c(0, 0, 0, 1)
}
```

Pour chaque état à un temps donné, on a 
```{r}
omega
```
Cette simulation correspond à celle pour un seul individu sur 6 ans.\
Maintenant, on souhaite simuler une population consituée de 10 indivius.

```{r}
N0 <- 100 # 
state <- sample(1:4, N0, replace = TRUE) # repartition initiale
```

```{r}
pop <- matrix(0, nrow = n.years, ncol = 4)

## population initiale
pop[1, ] <- c(50, 50, 0, 0)  # ex : tous en état 1

for (t in 1:n.years1) {
  for (states in 1:4) {
    pop[t + 1, ] <- pop[t + 1, ] +
      rmultinom(1, pop[t, states], omega[states, , t])
  }
}

pop
```

